【裁判字號】    96,訴,2450
【裁判日期】    970415
【裁判案由】    違反槍砲彈藥刀械管制條例
【裁判全文】
臺灣高雄地方法院刑事判決              96年度訴字第2450號
公  訴  人  臺灣高雄地方法院檢察署檢察官
被      告  甲○○
指定辯護人  本院公設辯護人乙○○
上列被告因違反槍砲彈藥刀械管制條例案件，經檢察官提起公訴
（96年度偵字第6879號），本院判決如下：
    主  文
甲○○未經許可，持有可發射子彈具有殺傷力之改造手槍，處有
期徒刑參年貳月，併科罰金新臺幣伍萬元，罰金如易服勞役，以
新臺幣壹仟元折算壹日，扣案可發射子彈具有殺傷力之改造手槍
（含彈匣壹個，槍枝管制編號：0000000000號）壹枝，沒收之。
    事  實
一、甲○○明知可發射子彈具有殺傷力之改造手槍、子彈，為槍
    砲彈藥刀械管制條例所管制之物品，非經中央主管機關許可
    ，不得持有之；於民國95年12月間某日，透過網路向姓名、
    年籍不詳之成年男子，在高雄市新堀江附近，購買電擊棒之
    同時，該成年男子復向甲○○推銷由仿FN廠1910型半自動手
    槍製造之槍枝，換裝土造金屬槍管而成，機械性能良好，可
    擊發適用子彈，具殺傷力之改造手槍（含彈匣1 個，槍枝管
    制編號：0000000000號）1 枝及土造子彈6 顆（同時出售不
    具殺傷力之土造子彈1 顆），詎甲○○雖預見該成年男子所
    出售之上開槍枝、子彈可能具有殺傷力，竟基於縱該槍枝、
    子彈具有殺傷力，亦不違背其本意之不確定故意，於同日以
    新臺幣（下同）2 萬5000元之代價買受之，並將之藏置在其
    位於高雄縣大寮鄉○○村○○街34號之住處，未經許可而持
    有之。嗣於96年2 月28日17時許，為警持搜索票在上址查獲
    ，並扣得上開改造手槍1 枝（含彈匣1 個）、具殺傷力之土
    造子彈6 顆及不具殺傷力之土造子彈1 顆。
二、案經高雄縣政府警察局林園分局報告臺灣高雄地方法院檢察
    署檢察官偵查起訴。
    理  由
壹、證據能力部分：
一、按「法院或檢察官得囑託醫院、學校或其他相當之機關、團
    體為鑑定，或審查他人之鑑定，並準用第203 條至第206 條
    之1之 規定。」、「鑑定之經過及其結果，應命鑑定人以言
    詞或書面報告。」刑事訴訟法第208 條第1 項前段、第206
    條第1 項分別定有明文。是經檢察官囑託相當之機關為鑑定
    後，經鑑定人以書面報告其鑑定之結果者，該鑑定書面雖屬
    被告以外之人於審判外之書面陳述，惟其屬刑事訴訟法第15
    9 條第1 項所謂之「法律有規定者」，故不受該條項規定「
    不得作為證據」之限制。且刑事訴訟法第208 條第1 項前段
    對於法院或檢察官囑託相當之機關為鑑定之情形，僅規定：
    「準用第203 條至第206 條之1 之規定」，至於刑事訴訟法
    第202 條有關「鑑定人應於鑑定前具結」之規定，則不在準
    用之列。故於法院或檢察官囑託相當之機關為鑑定，而該受
    囑託機關以書面報告鑑定結果之情形，即非屬依法應具結者
    。是同法第158 條之3 有關「證人、鑑定人依法應具結而未
    具結者，其證言或鑑定意見，不得作為證據」之規定，於此
    時即無適用之餘地。本案檢察官將扣案槍、彈逕送內政部警
    政署刑事警察局鑑定，從而該局所為96年3 月26日刑鑑字第
    0960031987號槍彈鑑定書及96年5 月9 日刑鑑字第09600667
    30號函（96年度偵字第6879號卷第23頁至第25頁、第32頁）
    ，依前揭法律規定，自得作為證據。
二、次按被告以外之人於審判外之言詞或書面陳述，除法律有規
    定者外，不得作為證據，刑事訴訟法第159 條第1 項定有明
    文。次按刑事訴訟法第159 條之5 規定，被告以外之人於審
    判外之陳述，雖不符前4 條之規定，而經當事人於審判程序
    同意作為證據，法院審酌該言詞陳述或書面陳述作成時之情
    況，認為適當者，亦得為證據。當事人、代理人或辯護人於
    法院調查證據時，知有第159 條第1 項不得為證據之情形，
    而未於言詞辯論終結前聲明異議者，視為有前項之同意。查
    卷附高雄縣政府警察局林園分局96年2 月28日搜索扣押筆錄
    暨扣押物品目錄表，性質上均屬具有犯罪調查權限之司法警
    察於審判外之書面陳述，且該等文件俱係為特定刑事案件所
    製作，非屬刑事訴訟法第159 條之4 所定之例外情形，故該
    等文件原不具證據能力；然檢察官、被告及其辯護等明知該
    等陳述有刑事訴訟法第159 條第1 項不得為證據之情況，於
    本院審理中均同意引為證據，本院復審酌該等書面之製作均
    係該等公務員於其權責範圍內根據實際狀況所製作，並無非
    法取得之不適當情形，該等書面作成之外部情況並無不當，
    又衡諸本件若欲判斷被告是否成立犯罪，實有引用前開書面
    供述之必要性。揆諸前揭說明，本院自得逕以卷附前開文件
    採為認定事實之依據。
三、末按照片之性質固有證據與非供述證據之爭論，然審酌照片
    係傳達照相當時現場情況，以照片傳達的情形與現場真實情
    形，在內容上的一致性，並透過機械的正確性來加以保障；
    換言之，照片並不存在人對現實情形的知覺、記憶所經常發
    生的表現錯誤，是認照片之性質係非供述證據，並無傳聞法
    則之適用，是卷附扣案槍彈照片12幀自有證據能力。
貳、實體部分：
一、上開事實業據被告於本院審理時坦承不諱（本院卷第66頁至
    第67頁），並有本件改造手槍（含彈匣1 個，槍枝管制編號
    ：0000000000號）1 枝及土造子彈6 顆，扣案可佐。又上開
    扣案之物分別經內政部警政署刑事警察局鑑定，其結果認為
    本件改造手槍，係仿FN廠1910型半自動手槍製造之槍枝，換
    裝土造金屬槍管而成之改造手槍，機械性能良好，可擊發適
    用子彈，具殺傷力；另扣案之土造子彈6 顆，係口徑7.93MM
    之金屬彈頭之土造子彈，經實際試射，均可擊發，均具殺傷
    力各節，有該局96年3 月26日刑鑑字第0960031987號槍彈鑑
    定書、96年5 月9 日刑鑑字第0960066730號函附卷可憑（96
    年度偵字第6879號卷第23頁至第25頁、第32頁）。復有高雄
    縣政府警察局林園分局96年2 月28日搜索扣押筆錄暨扣押物
    品目錄表及扣案槍彈照片12幀附卷可稽（警卷第5 頁至第8
    頁、96年度偵字第6879號卷第14頁至17頁）。足見被告上開
    自白，核與事實相符，堪予採為認定事實之基礎。次按「行
    為人對於構成犯罪之事實，預見其發生而其發生並不違背其
    本意者，以故意論。」刑法第13條第2 項定有明文。本案被
    告自承以2 萬5000元之代價向姓名、年籍不詳之成年男子，
    購買本件扣案之改造手槍及子彈，而該改造手槍非新，子彈
    均為金屬彈頭，有前開槍彈鑑定書及所附照片可憑；苟被告
    無意購買具殺傷力之槍彈者，應可至一般商家購買全新之模
    型槍，斷無向不詳男子以2 萬5000元之高價，購買非新之手
    槍及金屬子彈之理。故被告於購買而持有本件扣案之槍、彈
    時，得預見該槍、彈具有殺傷力，且該槍、彈具有殺傷力之
    結果，並不違背被告之本意。雖被告稱購入上開槍、彈後，
    因不曾使用，故不知其有無殺傷力等語，惟依前開法文，被
    告仍具持有可發射子彈具有殺傷力之改造手槍及子彈之故意
    。從而，本件事證明確，被告犯行洵堪認定，應予依法論科
    。
二、核被告所為，係犯槍砲彈藥刀械管制條例第8 條第4 項之未
    經許可持有可發射子彈具有殺傷力之改造手槍罪、同條例第
    12條第4 項之未經許可持有子彈罪。被告以一行為同時持有
    土造子彈6 顆，因僅侵害單一社會法益，應屬單純一罪，故
    僅以未經許可持有子彈一罪論。被告以一持有行為，而同時
    觸犯槍砲彈藥刀械管制條例第8 條第4 項之未經許可持有可
    發射子彈具有殺傷力之改造手槍罪、同條例第12條第4 項之
    未經許可持有子彈罪，係想像競合犯，應依刑法第55條之規
    定，從一重論以未經許可持有可發射子彈具有殺傷力之改造
    手槍罪處斷。爰審酌槍彈可在瞬間取人生命或致人傷殘，嚴
    重威脅一般民眾生命、身體之安全，而臺灣地區槍彈氾濫，
    不法之徒每每擁槍自重，輕則用之恐嚇勒索、欺壓善良；重
    則持以搶劫、擄人勒贖、殺人，致使社會應有之安全秩序岌
    岌可危。被告未經許可，持有本件扣案之槍枝、子彈，使上
    開槍、彈可能使用於社會，嚴重威脅大眾之生命、財產安全
    ；且為陸軍士官學校畢業，有軍事訓練經驗，深知槍枝、子
    彈之危害，竟仍購入而持有之；又其犯後並曾藉詞辯稱「因
    年輕無知，受不了網路廣告上誘惑而陷入圈套，於警局初製
    筆錄時亦引誘被告自白其與被告之識思相背，不查真實，僅
    能提早釋放回後，鐵窗出籠自由為首要，致簽名以利調查盡
    快結束是在被告意識不自由之下簽名莫認犯罪行為」等語（
    本院卷第23頁），仍矯飾其罪行。惟念及被告並無前科，有
    臺灣高等法院被告前案紀錄表附卷可稽；且於本院審判程序
    時始坦承犯行，犯罪後態度尚可，且其公益捐血次數自91年
    7 月18日起至96年7 月9 日止共計32次，自96年7 月10日起
    至97年3 月18日止共計22次，並於97年1 月17日、31日及同
    年3 月29日參與創世基金會志工，服務時數共計10小時，另
    為NGO 聯合國世界和平婦女會台灣總會之會員，另於97年3
    月29日受高雄縣政府頒與「97年社會優秀青年」之獎狀，又
    自96年1 月1 日起至同年12月31日止受中國國民黨高雄縣委
    員會聘為高雄縣青工會第10屆青年工作委員會委員，有台灣
    血液基金會高雄捐血中心捐血紀錄證明單、通知單及感謝狀
    （本院卷第25頁、第71頁至第72頁）、創世基金會志工服務
    時數證明單（本院卷第73頁）、NGO 聯合國世界和平婦女會
    台灣總會會員證（本院卷第74頁）、高雄縣政府獎狀（本院
    卷第75頁）及中國國民黨高雄縣委員會聘書（本院卷第77頁
    ）附卷可參，及其品性及智識程度等一切情狀，量處如主文
    所示之刑；本院復審酌被告係陸軍士官學校畢業，經濟狀況
    尚可，及被告持有改造手槍之犯罪情節等一切情狀，就罰金
    部分併諭知如易服勞役，以1000元折算1 日之標準。至按刑
    法第59條之酌量減輕其刑，必於犯罪之情狀，在客觀上足以
    引起一般同情，認為即予宣告法定低度刑期，猶嫌過重者，
    始有其適用（最高法院45年度臺上字第1165號、51年度臺上
    字第899 號判例意旨參照），是適用本條之前提要件係被告
    犯罪情狀於客觀上有顯可憫恕之情形，若無此前提要件，則
    不能僅因宣告法定低度刑期仍嫌過重，即適用上開規定予以
    減刑。經查，被告買受具殺傷力之槍、彈而持有，其犯罪之
    情狀，經本院再三斟酌其學識、曾任立法院國會助理、旅行
    社職員、中國國民黨青年工作會幹部等社會經驗（已據其供
    明在卷，本院卷第67頁），認在客觀上尚無可憫之處，亦不
    足以引起一般同情，至被告於捐血、志工服務、參與政黨活
    動及受頒高雄縣政府獎狀，乃分屬刑法第57條所定犯罪行為
    人品性及犯罪後之態度等量刑審酌事項，並已經本院於量刑
    時考量在內，尚無從據以為酌量減輕之理由，公設辯護人請
    求本院依刑法第59條酌減其刑一節，尚有未合，附此敘明。
    又緩刑之宣告，以受2 年以下有期徒刑、拘役或罰金之宣告
    為要件，此觀刑法第74條第1 項之規定即明，因本件宣告刑
    為2 年以上之有期徒刑，依前開說明，即無為緩刑宣告之餘
    地，公設辯護人請求本院依刑法第74條宣告緩刑一節，亦有
    未合，附此敘明。又扣案之本件改造手槍（含彈匣1 個，槍
    枝管制編號：0000000000號），係槍砲彈藥刀械管制條例所
    規範之違禁物，應均依刑法38條第1 項第1 款規定，不問屬
    於被告與否均沒收之；又扣案之土造子彈6 顆，既均因鑑驗
    試射擊發完畢而滅失，毋庸併宣告沒收，併此敘明。
據上論斷，應依刑事訴訟法第299 條第1 項前段，槍砲彈藥刀械
管制條例第8 條第4 項、第12條第4 項，刑法第11條前段、第55
條、第42條第3 項、第38條第1 項第1 款，判決如主文。
本案經檢察官丙○○到庭執行職務。
中    華    民    國    97    年    4     月    15    日
                  刑事第十三庭審判長法  官  黃惠玲
                                    法  官  黃苙荌
                                    法  官  楊國煜
以上正本證明與原本無異。
如不服本判決應於收受本判決後10日內向本院提出上訴書狀，並
應敘述具體理由，如未敘述上訴理由者，應於上訴期間屆滿後20
日內補提理由書狀於本院（均須按他造當事人之人數附繕本）「
切勿逕送上級法院」。
中    華    民    國    97    年    4     月    15    日
                                    書記官  李憶如
附錄本件論罪科刑法條：
槍砲彈藥刀械管制條例第8條
未經許可，製造、販賣或運輸鋼筆槍、瓦斯槍、麻醉槍、獵槍、
空氣槍或第四條第一項第一款所定其他可發射金屬或子彈具有殺
傷力之各式槍砲者，處無期徒刑或五年以上有期徒刑，併科新臺
幣一千萬元以下罰金。
未經許可，轉讓、出租或出借前項所列槍枝者，處五年以上有期
徒刑，併科新臺幣一千萬元以下罰金。
意圖供自己或他人犯罪之用，而犯前二項之罪者，處無期徒刑或
七年以上有期徒刑，併科新臺幣一千萬元以下罰金。
未經許可，持有、寄藏或意圖販賣而陳列第一項所列槍枝者，處
三年以上十年以下有期徒刑，併科新臺幣七百萬元以下罰金。


司法院資訊處製作；財團法人民間司法改革基金會備份。
